臺灣高等法院臺南分院民事裁定　　 96年度抗字第21號
抗　告　人　丁○○
　　　　　　送達代收人　乙○○.
相　對　人　丙○○
　　　　　　甲○○
上列抗告人因與相對人間聲請假處分事件，對於中華民國95年12
月4日臺灣嘉義地方法院94年度裁全字第4262號裁定提起抗告，
本院裁定如下：
    主    文
原裁定關於命抗告人供擔保金額部分廢棄。
上開廢棄部分，抗告人假處分為相對人供擔保金額為新台幣壹佰
柒拾貳萬陸仟元。
抗告訴訟費用由相對人負擔。
    理    由
一、原審法院裁定以：
  (一)、按債權人就金錢以外之請求，因請求標的之現狀變更，有
      日後不能強制執行，或甚難強制執行之虞，欲保全強制執
      行者，得聲請假處分；又於爭執之法律關係，為防止發生
      重大之損害或避免急迫之危險或有其他相類之情形而有必
      要時，得聲請定暫時狀態之處分，民事訴訟法第532條、
      第538條第1項分別定有明文。
  (二)、本件聲請人即抗告人主張：訴外人楊偉聖因涉嫌過失致重
      傷害案件，致抗告人之父親葉逢時【已於民國（下同）94
      年4月25日死亡】重傷害，楊偉聖負欠抗告人損害賠償債
      務，竟為求脫產，將其所有坐落嘉義縣太保市○○段428
      之20號土地（下稱系爭土地）登記於相對人丙○○名下，
      暨及其上所有嘉義縣太保市○○段1226建號即門牌嘉義縣
      太保市舊埤里新埤12之2號之建物（下稱系爭建物）登記
      於相對人甲○○名下，抗告人唯恐相對人將上開不動產所
      有權移轉登記或處分予第三人，恐致債權人將來有難以受
      償之虞，依其提出之土地及建物登記簿謄本、原審法院90
      年度易字第1014號、本院91年度上易字第981號刑事判決
      等影本各1份等雖可認為有相當之釋明，然於所述假處分
      之原因，則未能盡釋明之責，惟抗告人即債權人既陳明願
      供擔保以代釋明，其釋明之欠缺，擔保足以補之，其請求
      自應准許。審酌本件抗告人聲請假處分之系爭土地，面積
      為147平方公尺，且系爭土地於95年1月之公告現值為每平
      方公尺新台幣（下同）3,200元，合計現值約470,000元，
      系爭建物，係鋼筋混凝土造三層樓房，總面積255.59平方
      公尺，合約77坪，並參酌系爭土地之地目為建，系爭建物
      係住家用之使用類別等情形，及債務人即相對人丙○○、
      甲○○可能所受之損失等，爰酌定抗告人應提供2,010,00
      0元之擔保金額，以符公平原則等語。
二、抗告意旨略以：抗告人聲請假處分之系爭土地，面積為147
    平方公尺，且系爭土地於95年1月之公告現值為每平方公尺3
    ,200 元，合計現值約470,000元。系爭建物，係鋼筋混凝土
    造三層樓房，總面積255.59平方公尺，合計約77坪，然查其
    建築執照，於89年5月23日之工程造價為1,256,000元。綜上
    ，抗告人聲請假處分之系爭土地價值470,000元加上系爭建
    物價值1,256,000元等於1,726,000元，原裁定抗告人需以2,
    010,000元為相對人供擔保，顯有過高，不符公平原則等語
    ，為此依法提起抗告。
三、按債權人就金錢請求以外之請求，因請求標的之現狀變更，
    有日後不能強制執行或甚難強制執行之虞，欲保全強制執行
    者，得聲請假處分，民事訴訟法第532條第1、2項分別定有
    明文。又依同法第533條準用同法第526條第1、2項之規定，
    其請求及假處分之原因，應釋明之。債權人釋明如有不足，
    而債權人陳明願供擔保或法院認為適當者，法院得定相當之
    擔保，命供擔保後為假處分。至於供擔保之數額，雖屬法院
    職權裁量之範圍，非當事人所可任意指摘（參見最高法院48
    年台抗字第18號判例意旨），惟仍應明其酌定相當擔保之
    計算基準，資為債務人所應受損害之擔保。
四、經查：
  (一)、原裁定以抗告人前開所主張之事實，相對人主張假處分之
      原因，雖未能盡釋明之責，惟相對人既陳明願供擔保以代
      釋明而聲請為假處分，原審法院認其釋明之欠缺，擔保足
      以補之，其請求自應准許，而酌定抗告人以2,010,000元
      為相對人供擔保後，相對人等對於系爭土地及建物全部不
      得為讓與、設定抵押、出租及其他一切處分行為。
  (二)、惟查原裁定命抗告人供擔保金額為2,010,000元，雖敘明
      以：「抗告人聲請假處分之系爭土地，面積為147平方公
      尺，且系爭土地於95年1月之公告現值為每平方公尺3,200
      元，合計現值約470,000元，系爭建物係鋼筋混凝土造三
      層樓房，總面積255.59平方公尺，合約77坪，並參酌系爭
      土地之地目為建，系爭建物係住家用之使用類別等情形，
      及債務人可能之損失等，爰酌定抗告人應提供2,010,000
      元之擔保金額」云云，惟就系爭建物部分並未詳細明其
      酌定金額之理由及依據。且抗告人主張系爭建物，係鋼筋
      混凝土造三層樓房，總面積255.59平方公尺，合計約77坪
      ，然查其建築執照，於89年5月23日工程造價為1,256,000
      元，並提出系爭建物之建築執照影本附於本院卷8頁為證
      。則依系爭土地，面積為147平方公尺，及系爭土地於95
      年1月之公告現值為每平方公尺3,200元，計現值約470,00
      0元，加上系爭建物價值1,256,000元等於1,72 6,000元，
      原審法院疏未詳為研求，率爾酌定抗告人應提供2,010,00
      0元為相對人供擔保，顯有過高，自有未合。抗告意旨執
      此指摘原裁定關於命抗告人供擔保金額部分不當，求為廢
      棄，非無理由。爰廢棄原裁定關於命抗告人供擔保金額部
      分，並審酌系爭土地，面積為147平方公尺，且系爭土地
      於95年1月之公告現值為每平方公尺3,200元，合計現值約
      470,000元；系爭建物，係鋼筋混凝土造三層樓房，總面
      積255.59平方公尺，合計約77坪，依建築執照所示，於89
      年5月23日工程造價為1,256,000元，合計1,726,000元為
      債務人即相對人丙○○、甲○○可能所受之損失，而自行
      酌定抗告人假處分為相對人供擔保金額為1,726,000元。
五、據上論結，本件抗告為有理由，爰依民事訴訟法第492條前
    段、第95條、第78條、第85條第1項前段，裁定如主文。
中　　華　　民　　國　　96　　年　　1　　月　　30　 　日
                  民事第一庭    　審判長法　官　林金村
　　　　　　　　　　　　　　　　        法　官  林輝雄
　　　　　　　　　　　　　　　　        法　官  胡景彬
上為正本係照原本作成。
不得再抗告。
中　　華　　民　　國　　96　　年　　1 　　月　　30　　日
　　　　　　　　　　　　　　　　　　　　書記官　趙玲瓏
